【裁判字號】    99,再易,26
【裁判日期】    990930
【裁判案由】    侵權行為損害賠償
【裁判全文】
臺灣高等法院高雄分院民事判決          99年度再易字第26號
再審原告    甲○○
再審被告    乙○○
            蔡秀霞即聖公媽護理之家
上列當事人間侵權行行為請求損害賠償事件，再審原告對於本院
民國99年6 月23日98年度醫上易字第3 號確定判決，提起再審之
訴，本院判決如下：
    主      文
再審之訴駁回。
再審訴訟費用由再審原告負擔。
    事實及理由
一、再審之訴顯無再審理由者，得不經言詞辯論，以判決駁回之
    。民事訴訟法第502條第2項定有明文。
二、再審原告主張：再審原告之母高涂來琴自民國93年8 月16日
    至94年4 月7 日止，入住再審被告蔡秀霞即聖公媽護理之家
    （下稱蔡秀霞），接受護理照護，並由再審原告與蔡秀霞簽
    訂護理契約。詎蔡秀霞所僱用之鄭雅珍在無醫師診斷或書面
    指示之情形下，為高涂來琴實施物理治療，致高涂來琴正常
    之左腳發生嚴重的變形垂足，迄至95年8 月14日死亡時，仍
    無法復原。又高涂來琴於入住護理之家之前，並無疥瘡，然
    蔡秀霞竟未予妥善照顧，導致高涂來琴染患有疥瘡，且護理
    之家特約醫師即再審被告乙○○於診治時，亦未使用正確方
    法，造成高涂來琴的疥瘡更加嚴重。詎本院98年度醫上易字
    第3 號判決（第一審案號96年度醫字第6 號，下稱原確定判
    決）竟以高涂來琴於入住護理之家之前，即已左垂足，且蔡
    秀霞照顧高涂來琴亦未違反垂足復健之通常照護方法，及高
    涂來琴並非入住護理之家後，才染患疥瘡，駁回再審原告提
    起之訴。惟參酌高雄市立聯合醫院（下稱聯合醫院）97年1
    月15日出具之診斷證明書（下稱系爭證明書），其中病名僅
    記載高涂來琴左橋腦中風併右側偏癱，發現右垂足等語，堪
    認高涂來琴於93年7 月23日並無左垂足。此參諸再審原告嗣
    後與聯合醫院之鄭旭昇醫師在97年1 月16日之對話錄音（下
    稱系爭錄音）益明。甚者，聯合醫院93年7 月20日、23日及
    8 月9 日之病歷資料（下稱系爭病歷），並未記載高涂來琴
    左垂足；聯合醫院97年2 月20日高市聯醫病字第0970000931
    號函（下稱系爭函復），亦僅函復指出高涂來琴製作右側托
    足板1 副。此外，高涂來琴於93年8 月16日入住護理之家，
    據葉鴻貴醫師診察，未發現左垂足現象，亦有診察紀錄（下
    稱系爭紀錄）可證。再者，護理之家住民病歷內容摘要所附
    之評估表及護理資料（下稱系爭摘要）均未記載高涂來琴染
    患疥瘡；而台灣高雄地方法院檢察署（下稱高雄地檢署）之
    檢察官不起訴處分（下稱系爭處分書），其中乙○○亦坦承
    高涂來琴於護期間，關於疥瘡有改善。末者，台灣皮膚科醫
    學會於99年2 月5 日以皮膚俊字第09900013號函（下稱系爭
    皮膚科函）復本院亦載疥瘡治療方式，倘參諸護理之家93年
    9 月6 日護理日誌（下稱系爭日誌）亦記載疥瘡復發等情。
    足見上述證物，均有再審原告發現如經斟酌可受較有利而未
    經斟酌之證物或得使用該證物；暨就足以影響判決之重要證
    物漏未斟酌之情形。而按原確定判決分別有民事訴訟法第49
    6 條第1 項第13款、第497 條款之當事人發現如經斟酌可受
    較有利而未經斟酌之證物或得使用該證物；暨就足以影響判
    決之重要證物漏未斟酌之再審事由，再審原告自得提起再審
    之訴，聲明：（一）原確定判決（含第一、二審）廢棄。（
    二）蔡秀霞應給付再審原告新台幣（下同）620,000 元；再
    審被告應連帶給付再審原告60,000元，及均自第一審起訴狀
    繕本送達翌日起至清償日止，按週年利率5%計算之利息。
三、再審被告未提出書狀作何聲明或陳述。
四、按民事訴訟法第496 條第1 項第13款所謂當事人發見未經斟
    酌之證物或得使用該證物，係指在前訴訟程序不知有該證物
    ，現始知之，或雖知有此而不能使用，現始得使用者而言。
    是當事人於前訴訟程序中已提出而未經斟酌之證物，並不包
    括在內（最高法院77年度台上字第592 號、81年度台上字第
    1034號裁判要旨參照）；若證物在前訴訟程序業經提出，而
    為法院所不採，即非此之所謂發現未經斟酌之證物（最高法
    院78年度台上字第1615、80年度台上字第1645號號裁判要旨
    參照）；依民事訴訟法第496 條第1 項第13款規定提起再審
    之訴，須當事人發現之證物，於前訴訟程序未經斟酌，且一
    經斟酌，即可受較有利之裁判者為相當，若該證物在前訴訟
    程序中已經斟酌，或縱經斟酌，亦不能受較有利之裁判者，
    即不得據以提起再審之訴（最高法院79年度台上字第2068號
    裁判要旨參照）。次按，所謂「重要證物漏未斟酌」，係指
    當事人在前訴訟程序已經提出，第二審確定判決漏未於判決
    理由中斟酌者而言；申言之，該項證物如經斟酌，原判決將
    不致為如此之論斷，倘若經斟酌亦不足影響原判決之內容，
    或原判決曾於理由中說明其為不必要之證據者，均與民事訴
    訟法第497 條前段規定要件不符。
五、再審原告主張原確定判決，有當事人發現如經斟酌可受較有
    利而未經斟酌之證物或得使用該證物；暨就足以影響判決之
    重要證物漏未斟酌之再審事由云云，固提出系爭證明書、系
    爭錄音、系爭病歷、系爭函復、系爭紀錄、系爭摘要、系爭
    處分書、系爭皮膚科函及系爭日誌等（下稱系爭再審證物）
    為證。
  (一)惟查，依再審原告提出之系爭再審證物來看，或為99年2 月
    間之皮膚科函復；或為97年間之診斷證明書、錄音、函復；
    或為95年之處分書；或為93年間病歷、摘要、紀錄及日誌等
    ，倘參酌原確定判決裁判日期係99年6 月23日乙節以觀，固
    堪認所謂系爭再審證物均屬前訴訟程序中即存在之證物。然
    再審原告迄未說明其有何存在於前訴訟程序不知有該證物，
    現始知之；或雖知有此證物，而不能使用，現始得使用者；
    其於前訴訟程序已經提出，原確定判決漏未於判決理由中斟
    酌等事實，已難謂其主張系爭再審證物均係符何民事訴訟法
    第496 條第1 項第13款及第497 條前段之規定。
  (二)次查，參酌原確定判決就再審原告指摘之系爭再審證物等，
    分別於判決理由內記載：「．．上訴人（再審原告）固援引
    高雄市立聯合醫院97年1 月15日診斷證明書（本院卷第46頁
    ）、蔡秀霞於原審所提出之97年3 月10日陳情書為證（原審
    卷第97頁）。然查，上開97年1 月15日診斷證明書『醫師囑
    言』欄固記載：『病患於93年7 月23日於本科門診(1)診察發
    現有右垂足及垂手．．』等詞。惟上開診斷證明書記載之文
    詞僅稱發現有右垂足，並無從執之遽論左足有無垂足．．反
    之，經本院函詢高雄市立聯合醫院結果，據該院函覆稱：據
    本院93年7 月13日病歷記載病患（高）涂來琴有垂足病徵等
    詞，有該院99年2 月22日高市聯醫護字第0990001162號函附
    卷可稽（本院卷第187 頁）．．」（見原確定判決第6頁 （
    三）第2 行起）等語、「．．高涂來琴於93年8 月16日入住
    該護理之家之時，其左、右踝關節活動度均記載『drop  fo
    ot』（中譯為垂足）、『無法評估』，迄至94年4 月1 日測
    量時，均記載左、右踝關節同此現象。又蔡秀霞於原審所提
    出聖媽公護理之家於本件訴訟前函覆台灣消費者保護協會之
    94 年5月20日函文內，已明確表示高涂來琴初入該護理之家
    時，雙腳即不等性垂足（原審卷第37頁）．．。職是，綜合
    本件訴訟前聖公媽護理之家就高涂來琴所為之關節活動測量
    紀錄、函覆台灣消費者保護協會之函文，均記載高涂來琴入
    住時左、右兩足均已垂足，且蔡秀霞於原審嗣後提出之答辯
    狀亦稱高涂來琴於住進該護理之家時（雙）腳即已垂足各情
    以觀，堪認上開陳情書所載內容，若解釋為左足尚未垂足，
    顯與真實有所出入．．」（見原確定判決第7 頁第3 行起）
    等詞、「復以，上訴人前對被上訴人及鄭雅珍等人提起業務
    過失傷害告訴（95年度偵字第26881 號），經台灣高雄地方
    法院檢察署囑託行政院衛生署醫事審議委員會鑑定結果，據
    該會函覆：垂足之復健方式包括該處踝關節背屈伸展（被動
    關節運動）、小腿前側肌肉電刺激、使用踝足副木等；依聖
    公媽護理之家之紀錄記載．．。準此，堪認鄭雅珍為高涂來
    琴實施之物理治療，尚無違於垂足復健之通常照護方法，而
    無不當。」（見原確定判決第7 頁（五）第1 行起）等情；
    「上訴人就其所主張高涂秀琴係於入住聖公媽護理之家後，
    始發生左足垂足之事實，引用該護理之家『入住評估表』、
    『傷口治療紀錄單』為證。惟依蔡秀霞不爭執為真之高涂來
    琴『入住評估表』（本院卷第48-49 頁，即原審雄調字卷第
    20-21 頁），關於『皮膚狀態』之外觀，該護理之家人員固
    僅勾選『鬆弛』、『乾燥』兩項，而未勾選『搔癢』、『疹
    子』等項目。惟綜觀該『入住評估表』，其評估項目甚廣，
    包含血壓、體溫、脈搏、呼吸等生命徵象．．」（見原確定
    判決第8 頁九（一）第1 行以下）等語、「又上訴人就其主
    張高涂來琴於聖公媽護理之家照護期間，疥瘡未曾痊癒乙情
    ，援引聖公媽護理之家94年4 月7 日護理記錄及高雄市立聯
    合醫院大同院區94年5 月7 日病歷資料為證。惟觀諸上開護
    理記錄（本院卷第174 頁，即原審雄調字卷第97頁）係記載
    「case左手有紅疹，今請皮膚科Dr. 劉診視．．」（見原確
    定判決第10頁（二）第1 行以下）等詞以觀，顯見原確定判
    決就系爭再審證物均已於判決內予審酌，並於審酌後，表示
    其採用或不採用之理由，自無再審原告所指之違誤。況依原
    確定判決判再審原告敗訴之理由來看，縱有未予詳細交代系
    爭再審證物取捨之情形，則依再審原告再審所指事由，亦無
    所謂發現如經斟酌可受較有利；暨足以影響判決之重要證物
    之情形，益徵再審原告提起本件再審之訴顯無再審理由。
六、綜上所述，本件再審之訴核與民事訴訟法第496 條第1 項第
    13款及第497 條所定再審理由不符。從而，再審原告提起再
    審之訴，顯無再審理由，不應准許。爰不經言詞辯論而以判
    決駁回之。
七、據上論結，本件再審之訴顯無再審理由，爰依民事訴訟法第
    502 條第2 項、第78條，判決如主文。
中    華    民    國    99    年    9     月    30    日
                            民事第五庭
                                審判長法官  蔡明宛
                                法      官  魏式璧
                                法      官  李昭彥
以上正本證明與原本無異。
本件不得上訴。
中    華    民    國    99    年    9     月    30    日
                                書  記  官  張宗芳

司法院資訊處製作；財團法人民間司法改革基金會備份。
